臺灣臺南地方法院交通事件裁定　　　　　　　　　　九十三年度交聲字第三二二號
　　移送機關　交通部公路總局嘉義區監理所臺南監理站
　　受處分人
　　即異議人　甲○○
右列受處分人因違反道路交通管理處罰條例案件，對於交通部公路總局嘉義區監理所
臺南監理站九十三年六月四日所為之裁決處分（處分案號：嘉監南字第裁七四—ＳＳ
0000000號）聲明異議，本院裁定如左：
    主  文
異議駁回。
    理  由
一、聲明異議意旨略以：受處分人即異議人甲○○並不否認其所有之車牌號碼六Ｓ—
    七一二三號自用小客車，於民國九十二年八月十七日中午十二點四十九分左右，
    有經人駕駛並停放在台南市○○路○○道路收費停車處所等事實。然而，或因夾
    在車前雨刷上之繳費單被風吹走等因素，異議人實際上並未收到任何繳交停車費
    用之通知單，後來亦未曾收到任何催繳通知，因此才未繳交停車費，並無不依規
    定繳費之故意；而且當異議人收到舉發通知單後，隨即立刻至停車管理處繳清欠
    費二十元及二十元罰金，顯見原處分機關即交通部公路總局嘉義區監理所臺南監
    理站另行裁處異議人罰鍰新臺幣一千二百元，於法即非妥適，故異議人不服該裁
    處，乃提起本件異議。
二、按汽車駕駛人停車時，在道路收費停車處所停車，不依規定繳費者，處新臺幣六
    百元以上一千二百元以下罰鍰，道路交通管理處罰條例第五十六條第一項第十一
    款定有明文。其次，汽車駕駛人之行為有違規停車而駕駛人不在場之情形者，當
    場不能或不宜攔截掣單舉發者，得對汽車所有人逕行舉發處罰；又前項逕行舉發
    ，應記明車輛牌照號碼、車型等可資辨明之資料，查明汽車所有人姓名或名稱、
    住址後，製單舉發處罰之，道路交通管理處罰條例第七條之二第一項第三款及第
    二項亦規定甚明。另道路交通管理處罰條例關於車輛駕駛人之處罰，如應歸責於
    車輛所有人者，處罰車輛所有人，同條例第八十五條第三項復有明文規定。
三、經查：
    （一）受處分人即異議人甲○○並不否認其所有之車牌號碼六Ｓ—七一二三號自
          用小客車，於九十二年八月十七日中午十二點四十九分左右，經人駕駛並
          停放在台南市○○路○○道路收費停車處所，而有未在期限內繳交停車費
          等事實，且有臺南市警察局南市警交字第ＳＳ0000000號舉發違反
          道路交通管理事件通知單及臺南市政府交通局九十三年七月十四日南交局
          管字第０九三一七五一二五三—０號函附之臺南市○○○○○路邊停車繳
          費通知單存根聯影本各一份附卷可參。從而，異議人所有之前述小客車，
          於右開時、地，經人駕駛停放在道路收費停車處所，有未在期限內依規定
          繳費之違規事實，應可認定。
    （二）其次，汽車駕駛人在公有路邊收費停車場停車時，通常雖會由停車場收費
          人員填製停車繳費通知單，並置放於車前雨刷下供駕駛人憑單繳費，然因
          汽車駕駛人使用公有停車場時，隨即發生公物利用之權利義務關係，乃當
          然負有繳交停車費用之義務，該駕駛人並非於收到停車繳費通知單時，始
          有依法繳費之義務。由此可知，停車場收費人員填製停車繳費通知單，並
          置放於停在路邊收費停車場之車輛雨刷下供駕駛人憑單繳費，以及事後另
          行寄送催繳通知單等行為，應均係公有停車場停車管理單位提醒停車駕駛
          人於停車後應依規定繳費之服務措施。基此，足見在路邊收費停車場停車
          之駕駛人，於停車當時即應依規定繳交停車費，而非於收到該停車繳費通
          知單或催繳通知單後，始負有依規定繳交停車費之義務，故將車停放在路
          邊收費停車場之車輛駕駛人，並不能僅因實際上未收到繳費通知單或催繳
          通知單，而主張其應無須繳交任何停車費用。又駕駛人停車於路邊收費停
          車場時，假若有實際上未收到繳費通知單或催繳通知單之情形時，則其仍
          負有向公有停車場管理單位查詢其停車是否業經記錄，而有應依規定繳交
          停車費等事宜之義務。至於停車場收費人員未對停放於路邊收費停車場之
          車輛，加以記錄並填製停車繳費通知單，以致該車輛駕駛人事後得以免繳
          停車費用，則係因停車場管理單位事實上無從隨時隨地對於每一部停放在
          路邊收費停車場之車輛予以記錄填單，而只能任由未有停車記錄之駕駛人
          ，僥倖享有因未經記錄而無須繳交停車費用之利益，然駕駛人則不得據此
          僥倖享有之免費利益，而認實際上未收到繳費通知單或催繳通知單，即無
          須繳交任何停車費用。
    （三）本件受處分人即異議人甲○○所有之上開小客車，於前述時、地，經人駕
          駛並停放於路邊收費停車處所後，當時該小客車之真正駕駛人既未有繳交
          停車費之行為，則其後來假若亦未取得停車場收費人員所填製之繳費通知
          單會催繳通知單時，該駕駛人本應利用相關管道查詢並確認其停車行為是
          否業經記錄，而需依規定補繳停車費用。然而，該駕駛人不僅未曾加以查
          詢，且事後亦未於期限內依規定自動繳交停車費用，可知該停車行為確已
          違反道路交通管理處罰條例第五十六條第一項第十一款之規定，故舉發單
          位就此而根據同條例第七條之二第一項第三款及第二項等相關規定，而對
          該小客車之所有人即異議人予以開單逕行舉發，經核於法並無不合。
    （四）至受處分人即異議人甲○○雖辯稱：其並未收到停車繳費通知單及催繳通
          知，因此才未繳交停車費；且其在收到舉發通知單後，隨即繳清欠費二十
          元及二十元罰金，故原處分另行裁處異議人罰鍰新臺幣一千二百元，於法
          即非妥適等語，然參照前開說明可知，汽車駕駛人使用公有停車場時，既
          已發生公物利用之權利義務關係，則其當然負有繳交停車費用之義務，而
          非於收到停車繳費通知單或催繳通知單時，才有依規定如期繳費之義務。
          此外，前開臺南市警察局南市警交字第ＳＳ0000000號舉發違反道
          路交通管理事件通知單，於九十二年十一月四日，業經臺南市警察局以掛
          號郵件寄送至該小客車之車籍地址：「臺南市○○路○段六九七巷一０二
          弄三十五號」，並由異議人之「公公汪致遠」代為蓋章簽收等情，則有臺
          南市政府交通局九十三年七月二十九日南交局管字第０九三一七五一三五
          九—０號函所附之舉發通知單大宗掛號函件存根影本及傳真查詢國內各類
          掛號郵件查單影本各一份附卷足憑，而異議人依規定本應於九十二年八月
          二十七日前繳交停車費，然其卻遲至收受該本件舉發通知單後，才於同年
          十一月十八日繳清等情，亦有臺南市政府交通局九十二年十一月二十四日
          南交局管字第０九二一七五二０六六—０號函所附之臺南市公有停車場管
          理處查詢繳費欠費作業列印表及九十三年七月二十九日南交局管字第０九
          三一七五一三五九—０號函所附之歷史已繳款資料列印表各一份在卷可證
          ，故異議人於停車費繳費期限屆至時，並未繳清該費用而有未依規定繳費
          之違規情形既可確認，則舉發單位即臺南市警察局交通隊對於此項違規行
          為依規定予以逕行舉發，於法尚無任何違誤。至於異議人後來補繳停車費
          用之事實，經核亦無從解免其業已違反道路交通管理處罰條例之違規責任
          。因之，異議人尚難僅以其在收受舉發通知單後，已隨即繳清停車費用等
          情為由，而認其並無任何未依規定繳費之違規情事，故其前開所辯內容，
          經核尚非可採。
    （五）此外，參照前開歷史已繳款資料列印表之內容可得知，受處分人即異議人
          甲○○原本積欠未繳之四十元中，雖包括原先必須繳納之停車費用二十元
          和「罰金」（應係「罰鍰」之誤）二十元，而此項「罰鍰」之追繳規定，
          雖亦有臺南市立公有停車場管理自治條例第十一條後段：「其在路邊停車
          場停車，未於十日內依規定繳費者，依道路交通管理處罰條例處罰外，並
          追繳兩倍罰鍰。」之規定為其依據。然而，前開自治條例中所稱之「兩倍
          罰鍰」，經探求其立法真意，應係指公物利用契約中帶有懲罰性質（停車
          駕駛人未依照使用停車場之契約內容如期繳納停車費）之違約金，此與一
          般汽車駕駛人因未依規定繳交停車費用，而違反性質上屬於行政秩序罰之
          道路交通管理處罰條例所應受之「罰鍰」處罰，本質上尚有差異，此亦可
          由該條規定中並未因追繳停車費兩倍之金額，而排除道路交通管理處罰條
          例相關規定之適用一情，而更加佐證二者法文意涵之不同。因此，前述依
          照自治條例追繳之金額，與監理機關依照道路交通管理處罰條例所裁處之
          「罰鍰」間，經核應無「一事二罰」之情形。另就法律優越原則及行政秩
          序罰等法理而言，縱然逕依前開自治條例之文義解釋，而將停車管理單位
          所追繳之停車費兩倍金額認定為一般行政秩序罰中之「罰鍰」，則駕駛人
          之違規停車行為，假若同時受有道路交通管理處罰條例及前開自治條例相
          關規定之處罰，而此二處罰之種類及所欲達成之行政目的，又無任何顯著
          不同，以致或有「一事二罰」之情形，但因屬於地方行政命令範疇之自治
          條例中有關「罰鍰」之規定，既與在法律位階上屬於中央法規之道路交通
          管理處罰條例之規定內容有所抵觸，則縱認此等情況下有「一事二罰」之
          不當情形，亦應認定該同一行為應不可適用法律位階較低之前述自治條例
          規定加以處罰，尚不能僅因地方自治機關先行依據不當之自治條例規定先
          行科處罰鍰，即認道路交通管理主管機關已不得根據道路交通管理處罰條
          例之相關規定加以處罰。從而，異議人亦難以其業已繳交前開自治條例所
          規定之「兩倍罰鍰」，而主張免除其違反道路交通管理處罰條例第五十六
          條第十一款之違規責任，附此敘明。
四、綜上所述，受處分人即異議人甲○○所有之前述小客車，於上開時、地，經人駕
    駛在道路收費停車處所停車而有不依規定繳費之違規事實既可認定，則舉發單位
    即臺南市警察局對於此項違規停車行為予以逕行舉發，後來原處分機關即交通部
    公路總局嘉義區監理所臺南監理站，據此並引用上開道路交通管理處罰條例第五
    十六條第一項第十一款及第八十五條第三項等規定，並參酌統一裁罰基準表之相
    關內容，而裁處汽車所有人即異議人罰鍰新臺幣一千二百元，於法應無任何違誤
    。至本件異議內容，經核並無理由，故應予以駁回。
五、據上論斷，應依道路交通案件處理辦法第十九條，裁定如主文。
中      華      民      國     九十三     年    十二    月    二十八    日
                              臺灣臺南地方法院交通法庭
                                  法  官    陳  志  成
右正本證明與原本無異。
如不服本裁定應於送達後五日內向本院提出抗告狀。
                                  書記官    黃  瓊  蘭
中      華      民      國     九十三     年    十二    月    三  十    日
